臺灣彰化地方法院刑事判決　　　　　　100年度訴字第1420號
公　訴　人　臺灣彰化地方法院檢察署檢察官
被　　　告　邱瑞家
上列被告因違反毒品危害防制條例案件，經檢察官提起公訴（
100年度毒偵字第1693號），本院逕以簡式審判程序判決如下：
    主  文
邱瑞家施用第一級毒品，累犯，處有期徒刑壹年，扣案之海洛因
壹包（驗餘淨重零點壹貳肆捌公克）及其包裝袋沒收銷燬之；扣
案之注射針筒貳支均沒收。
    犯罪事實
一、邱瑞家前於民國93年間因施用毒品案件，經本院以93年度毒
    聲字第320 號裁定移送執行觀察、勒戒後，因認無繼續施用
    毒品之傾向，於93年7 月8 日執行完畢釋放，並由臺灣彰化
    地方法院檢察署檢察官以93年度毒偵緝字第153 號案件為不
    起訴之處分確定。復於94年間因施用第一、二級毒品案件，
    先後經本院以94年度訴字第600 號及94年度易字第951 號分
    別判處有期徒刑10月、3 月確定，上開二罪再經本院以95年
    度聲第102 號裁定應執行有期徒刑1 年確定，於95年5 月7
    日縮刑期滿執行完畢。又於95年間因施用第一級毒品案件，
    經本院以95年度訴字第1776號判處有期徒刑8 月，上訴後，
    經臺灣高等法院臺中分院以96年度上訴字第566 號判決上訴
    駁回而確定（第1 案）；96年間另因恐嚇案件，經本院以96
    年度簡字第145 號判處有期徒刑4 月（第2 案）；同年間再
    因施用第一級毒品案件，經本院以96年度訴字第943 號判處
    有期徒刑8 月確定（第3 案）；上開第1 案嗣經臺灣高等法
    院臺中分院以96年度聲減字第897 號裁定減刑為有期徒刑4
    月確定，而第2 案經本院以96年度聲減字第1506號減刑為有
    期徒刑2 月，另第3 案經本院以96年度聲減字第3643號裁定
    減刑為有期徒刑4 月，嗣第1 、2 、3 案所處之刑經裁定合
    併定其應執行刑為有期徒刑10月確定，於97年3 月18日徒刑
    執行完畢出監。其後又於97年間因施用第一級毒品案件，經
    臺灣高等法院臺中分院以97年度上訴字第3010號撤銷原判決
    改判有期徒刑8 月，再經上訴，繼由最高法院以98年度台上
    字第1552號判決上訴駁回而告確定，入監執行後，於99年2
    月16日徒刑執行完畢出監。近又因施用第一級毒品案件，經
    臺灣彰化地方法院檢察署檢察官以99年度毒偵字第1193號為
    緩起訴處分確定（現仍在緩起訴期間內）。
二、詎邱瑞家仍不知悔改，又基於施用第一級毒品海洛因之犯意
    ，於100 年8 月15日上午8 時許（起訴書誤載為上午9 時55
    分許，此部分業據檢察官當庭更正），在彰化縣署立醫院附
    近之農田內（起訴書誤載為彰化縣埔心鄉○○○路165 號埔
    心公墓廁所內，此部分業據檢察官當庭更正），以將海洛因
    摻水稀釋後置於針筒再注射至體內之方式，施用第一級毒品
    海洛因1 次，嗣於100 年8 月15日上午9 時55分許，在彰化
    縣埔心鄉○○村○○○路165 號埔心公墓廁所前，經警發現
    邱瑞家所騎乘之車牌號號MP8-039 重型機車停放在該處，行
    跡可疑，遂進入廁所內查看，當場查獲邱家瑞與其友人邱建
    榮在同間廁所內準備施用毒品，並在廁所內之地上查扣邱瑞
    家所有之海洛因1 包（驗餘淨重0.1248公克）及注射針筒2
    支，且經警採取邱瑞家尿液檢體送驗，結果呈現嗎啡陽性反
    應，而查悉上情。
三、案經彰化縣警察局溪湖分局報請臺灣彰化地方法院檢察署檢
    察官偵查起訴。
    理  由
一、本件被告邱瑞家所犯係死刑、無期徒刑、最輕本刑為3 年以
    上有期徒刑以外之罪，其於準備程序就前揭被訴事實為有罪
    之陳述，經受命法官告知簡式審判程序之旨，並聽取其與公
    訴人之意見後，本院認無不得或不宜改依簡式審判程序進行
    之處，爰依刑事訴訟法第273 條之1 第1 項、第284 條之1
    ，裁定本案由受命法官獨任進行簡式審判程序，合先敘明。
二、上開犯罪事實，有下列證據可資證明：
    (一)彰化縣警察局溪湖分局委託檢驗尿液代號與真實姓名對照
      認證單。
    (二)詮昕科技股份有限公司濫用藥物尿液檢驗報告。
    (三)扣案之海洛因1包（驗餘淨重0.1248公克），及行政院衛
      生署草屯療養院鑑定書；扣案之注射針筒2支。
    (四)臺灣高等法院被告前案紀錄表，及偵卷所附刑案資料查註
      紀錄表。
    (五)被告於本院審理時之自白。
三、論罪科刑：
    (一)按毒品危害防制條例於92年7 月9 日修正公布，自93年1
      月9日 施行，其中第20條、第23條將施用毒品之刑事處遇
      程序，區分為「初犯」及「5 年內再犯」、「5 年後再犯
      」。依其立法理由之說明：「初犯」，經觀察、勒戒或強
      制戒治後，應為不起訴處分或不付審理之裁定；經觀察、
      勒戒或強制戒治執行完畢釋放後，「5 年內再犯」者，因
      其再犯率甚高，原實施之觀察、勒戒及強制戒治既已無法
      收其實效，爰依法追訴或裁定交付審理。至於經觀察、勒
      戒或強制戒治執行完畢釋放後，「5 年後再犯」者，前所
      實施之觀察、勒戒或強制戒治已足以遮斷其施用毒品之毒
      癮，為期自新及協助其斷除毒癮，仍適用「初犯」規定，
      先經觀察、勒戒或強制戒治之程序。從而依修正後之規定
      ，僅限於「初犯」及「5 年後再犯」二種情形，始應先經
      觀察、勒戒或強制戒治程序。倘被告於5 年內已再犯，經
      依法追訴處罰，縱其第3 次（或第3 次以上）再度施用毒
      品之時間，在初犯經觀察、勒戒或強制戒治執行完畢釋放
      5 年以後，已不合於「5 年後再犯」之規定，且因已於「
      5 年內再犯」，顯見其再犯率甚高，原實施觀察、勒戒或
      強制戒治，已無法收其實效，即應依該條例第10條處罰（
      最高法院95 年 第7 次及97年第5 次刑事庭會議決議參照
      ）。查本件被告前因施用毒品案件，經送觀察勒戒執行完
      畢釋放後5 年內，仍因施用毒品犯行而遭訴追、判刑（參
      見犯罪事實欄所載），是本件被告並不合於「5 年後再犯
      」之規定，揆諸上開說明，被告所為已符合毒品危害防制
      條第23條第2 項所定之追訴要件，並無「初犯」規定之適
      用，自毋須再重新施予觀察、勒戒之處遇程序，而應直接
      訴追處罰。
    (二)核被告所為，係犯毒品危害防制條例第10條第1項之施用
      第一級毒品罪。被告於施用前持有第一級毒品之低度行為
      ，應為施用之高度行為所吸收，不另論罪。
    (三)被告之前案紀錄，有臺灣高等法院被告前案紀錄表，及偵
      卷所附刑案資料查註紀錄表在卷可參。其於上開受有期徒
      刑宣告之案件執行完畢後5年內，故意再犯本件有期徒刑
      以上之罪，為累犯，應依刑法第47條第1項之規定，加重
      其刑。
    (四)爰審酌被告前有施用毒品之前科，復曾執行強制戒治之處
      分，及多次因施用毒品案件入獄服刑，且近因另案所犯施
      用毒品案件仍在緩起訴期間，猶未能戒除毒癮，而再為本
      件施用毒品之犯行，尚乏禁絕毒害之決心，及其本件毒品
      未件其於本院審理時尚能坦認犯行，頗有悔悟之心，暨審
      酌被告之智識程度、素行紀錄等一切情狀，量處如主文所
      示之刑，以資儆懲。
四、沒收：
    (一)扣案之海洛因1 包（驗餘淨重0.1248公克），係第一級毒
      品，該毒品與其無法析離之包裝袋，應依毒品危害防制條
      例第18條第1 項前段宣告沒收銷燬之。
    (二)扣案之注射針筒2 支，係被告所有，並預備供其施用第一
      毒品海洛因所用之物，業據被告於本院審理時供承在卷，
      應依刑法第38條第1 項第2 款之規定宣告沒收。
五、如不服本判決應於收受判決後10日內向本院提出上訴書狀，
    並應敘述具體理由。其未敘述上訴理由者，應於上訴期間屆
    滿後20日內向本院補提理由書（須附繕本），切勿逕送上級
    法院。
據上論斷，應依刑事訴訟法第273條之1第1項、第299條第1項前
段、第310條之2、第454條第1項，毒品危害防制條例第10條第1
項、第18條第1 項前段，刑法第11條、第47條第1 項、第38條第
1項 第2 款，判決如主文。
本案經檢察官賴志盛到庭執行職務。
中    華    民    國   100    年    12    月    27    日
                  刑事第七庭      法  官  黃玉齡
以上正本證明與原本無異。
如不服本判決，應於收受判決後10日內向本院提出上訴書狀，並
應敘述具體理由；其未敘述上訴理由者，應於上訴期間屆滿後20
日內向本院補提理由書（均須按他造當事人之人數附繕本「切勿
逕送上級法院」）。
中    華    民    國   100    年    12    月    27    日
                                  書記官  黃鏽金
附錄論罪科刑法條：
毒品危害防制條例第10條
施用第一級毒品者，處6月以上5年以下有期徒刑。
施用第二級毒品者，處3年以下有期徒刑。